# 请教陈版分期收款销售商品与融资租赁的区别

提问人：zxxiao2007 时间：2014-09-25 16:34:45
区别所有权是否转移会计处理资质要求分期收款是全额确认收入无融资租赁否差额确认收入有
认为分期收款所有权转移的依据：根据 2010 年会计准则讲解P215 分期收款销售商品：。。。企业将商品交付给购货方，通常表明与商品所有权有关的风险和报酬已经转移给购货方，在满足收入确认的其他条件时，应当根据应收款项的公允价值（或现行售价）一次确认收入。 以上对比，发现两者的界限不太明显，但会计处理却相差很大。所有权是否转移依赖于合同的签定方式，人为操作的可能性较大。如何界定？有好的办法么

回答人：chenyiwei
在融资租赁交易中，如果出租方是该商品的生产商或者贸易商，以融资租赁作为销售商品的手段，则无论从经济实质还是会计处理原则上，分期收款销售和融资租赁都没有本质的区别。在构成融资租赁的情况下，仍然需要向分期收款发出商品时那样确认收入和结转成本。这两者的差别可能更多地体现在法律形式上，例如从事融资租赁业务需要专门的资质，但分期收款销售业务的资质要求就低得多。另外，融资租赁公司可以提供纯融资性质的融资租赁服务（银行信用或金融信用），而其他企业只能结合本企业的主营业务（产品或商品的销售）附带提供融资服务（商业信用）。
参考IAS 17第42~46段：
42 Manufacturer or dealer lessors shall recognise selling profit or loss in the period, in accordance with the policy followed by the entity for outright sales. If artificially low rates of interest are quoted, selling profit shall be restricted to that which would apply if a market rate of interest were charged. Costs incurred by manufacturer or dealer lessors in connection with negotiating and arranging a lease shall be recognised as an expense when the selling profit is recognised. 43 Manufacturers or dealers often offer to customers the choice of either buying or leasing an asset. A finance lease of an asset by a manufacturer or dealer lessor gives rise to two types of income: (a) profit or loss equivalent to the profit or loss resulting from an outright sale of the asset being leased, at normal selling prices, reflecting any applicable volume or trade discounts; and (b) finance income over the lease term. 44 The sales revenue recognised at the commencement of the lease term by a manufacturer or dealer lessor is the fair value of the asset, or, if lower, the present value of the minimum lease payments accruing to the lessor, computed at a market rate of interest. The cost of sale recognised at the commencement of the lease term is the cost, or carrying amount if different, of the leased property less the present value of the unguaranteed residual value. The difference between the sales revenue and the cost of sale is the selling profit, which is recognised in accordance with the entity's policy for outright sales. 45 Manufacturer or dealer lessors sometimes quote artificially low rates of interest in order to attract customers. The use of such a rate would result in an excessive portion of the total income from the transaction being recognised at the time of sale. If artificially low rates of interest are quoted, selling profit is restricted to that which would apply if a market rate of interest were charged. 46 Costs incurred by a manufacturer or dealer lessor in connection with negotiating and arranging a finance lease are recognised as an expense at the commencement of the lease term because they are mainly related to earning the manufacturer's or dealer's selling profit.中文翻译： 42.制造商或经销商出租人应按照企业在立即销售时所遵循的政策，将销售利润或亏损计入当期收益。如人为地用低利率报价，则销售利润应限于采用商业利率时所能得到的利润。初始直接费用应于租赁开始时确认为收益表中的一项费用。 43.制造商或经销商常常向顾客提供购买或者租赁一项资产的选择权。制造商或经销商出租人出租的融资租赁资产，会产生两种收益： (1)以正常售价立即销售用于出租的资产所形成的利润或亏损（已扣除所有适用的数量折扣或商业折扣）； (2)租赁期间的财务收益。 44.制造商或经销商出租人在融资租赁期开始时记录的销售收入，应为该资产的公允价值；如出租人应收的最低租赁付款额按商业利率计算得出的现值比该资产公允价值小，则记录的销售收入应为该现值。在租赁期开始时确认的销售成本，等于租赁资产的成本（如成本不同于帐面金额时，则为帐面金额）减去未经担保残值的现值后的余额。销售收入与销售成本的差额为销售利润，这部分利润应按企业遵循的销售政策予以确认。 45.为了吸引顾客，制造商或经销商出租人有时会人为地用低利率来报价。使用这种低利率的结果，是使在销售时确认从该交易形成的收益总额中包含了超出部分。如人为地引用低利率，销售利润应限于采用商业利率时所能得到的利润。 46.初始直接费用通常在租赁期开始时确认为费用，因为它们主要与制造商或经销商赚取的销售利润有关。

提问人：zxxiao2007 时间：2014-09-26 11:35:55
44.制造商或经销商出租人在融资租赁期开始时记录的销售收入，应为该资产的公允价值； 是指租赁开始日按全额（现行售价）确认收入，即按分期收款销售商品方式进行账务处理？ 对于外购资产然后进行对外出租的也按 44 进行处理？ 仅对自有使用设备再出租的资产才进行融资租赁进行处理？ 由此，正常情况下，真正意义的出租方融资租赁是很少见。由于国内租赁准则对此没有明确的规定，所以采用融资或分期作为会计师理论上均可接受？ 还请陈版赐教

回答人：chenyiwei
制造商或经销商通过分期收款等方式为顾客提供融资服务，以促进本企业商品的销售的，均按 44 条原则处理。此时商品销售收入的确认和计量原则实际上与分期收款销售一致。 由于对制造商或经销商而言，采用分期收款销售或者融资租赁的方式，虽然法律上的名义不同、相应的监管规定不同，但经济实质类似，所以会计处理方法是一样的。会计处理中无需太过纠结于法律上使用的名义。

提问人：zengfengxia 时间：2014-10-07 18:17:41
44.制造商或经销商出租人在融资租赁期开始时记录的销售收入，应为该资产的公允价值；如出租人应收的最低租赁付款额按商业利率计算得出的现值比该资产公允价值小，则记录的销售收入应为该现值。 45.为了吸引顾客，制造商或经销商出租人有时会人为地用低利率来报价。使用这种低利率的结果，是使在销售时确认从该交易形成的收益总额中包含了超出部分。如人为地引用低利率，销售利润应限于采用商业利率时所能得到的利润。 请教陈版，第 44 段后面一句话和前面一句话是不是有矛盾？ 第 45 段有没有案例可以帮助理解？

回答人：chenyiwei
IAS 17发布时间较早，当时金融工具准则尚未发布，如结合金融工具准则的一些理念，如金融资产／负债初始计量按公允价值（市场利率下的折现值）等来看，就比较容易理解这些问题。

回答人：chenyiwei
2 、 45 段的意思就是未来收款额应按市场利率折现，折现值如低于名义销售价格的，则名义销售价格超出折现值的差额部分应递延，到后期确认利息收入。

回答人：chenyiwei
1 、不矛盾，符合按最低租赁收款额现值和资产公允价值两者孰低确认销售收入的通常原则。

提问人：zengfengxia 时间：2014-10-08 20:57:12
谢谢陈版，根据收入准则第五条 企业应当按照从购货方已收或应收的合同或协议价款确定销售商品收入金额，但已收或应收的合同或协议价款不公允的除外。 合同或协议价款的收取采用递延方式，实质上具有融资性质的，应当按照应收的合同或协议价款的公允价值确定销售商品收入金额。 收入确认应当以公允价值计量，融资租赁中按最低租赁收款额现值和资产公允价值两者孰低原则确认销售收入与收入准则第五条是不是冲突？

回答人：chenyiwei
如果交易双方是非关联方，交易是双方自愿达成，没有证据表明不公允的，则按照实际获得的低于商品本身公允价值的价款计量收入，与之并不矛盾。

提问人：xiega 时间：2014-12-06 01:49:09
陈老师,如果分期销售的价格和现销的价格一样,是不是认为没有融资性质,不能作为分期销售?期限有2-3年. 那此时会计处理有不一样的地方吗

回答人：chenyiwei
只要存在延期收款情况，无论分期收款和现销的价格是否一致，都应考虑货币时间价值因素的影响，将未来应收金额的折现值作为计量收入的基础。换言之，只要是延期付款销售，都可以认为向顾客提供了融资。

提问人：xiega 时间：2014-12-07 02:15:22
那怎么选折现率呢?同期借款利率吗?谢谢～

回答人：chenyiwei
应该使用针对该顾客的同期限、同等条件下的银行融资利率。